臺灣宜蘭地方法院民事裁定             100年度監宣字第56號
聲  請  人  賴漢明
相  對  人  賴林錦綢
上列聲請人聲請監護宣告事件，本院裁定如下：
    主  文
宣告賴林錦綢（女、民國○○○年○月○日生、身份證統一編號
：Ｚ000000000號）為受監護宣告之人。
選定賴漢明（男、民國○○年○月○日生、身份證統一編號：Ｚ
000000000號）為受監護宣告之人之監護人。
指定賴正立（男、民國○○○年○○月○日生、身份證統一編號
：Ｚ000000000號）為會同開具財產清冊之人。
聲請費用新臺幣壹仟元由受監護宣告之人負擔。
    理  由
一、本件聲請意旨略以：聲請人賴漢明之母即相對人賴林錦綢因
    心智缺陷無法辯識人事，目前已不能為意思表示或受意思表
    示，或不能辨識其意思表示之效果。相對人平時均由聲請人
    照顧，應認聲請人有意願且有能力監護相對人。為此依法聲
    請對賴林錦綢為監護之宣告，並選定聲請人賴漢明為監護人
    ，同時指定賴正立為會同開具財產清冊之人等語。
二、按對於因精神障礙或其他心智缺陷，致不能為意思表示或受
    意思表示，或不能辨識其意思表示之效果者，法院得因本人
    、配偶、4親等內之親屬、最近1年有同居事實之其他親屬、
    檢察官、主管機關或社會福利機構之聲請，為監護之宣告，
    民法第14條第1項定有明文。再法院為監護之宣告時，應依
    職權就配偶、4親等內之親屬、最近1年有同居事實之其他親
    屬、主管機關、社會福利機構或其他適當之人選定1人或數
    人為監護人，並同時指定會同開具財產清冊之人，民法第11
    11條第1項亦著有明文。
三、經查：
  (一)相對人於本院訊問時雖能自行回答問題，但就年齡一事，竟
    答稱其今年39歲等語，有訊問筆錄可稽，可見相對人認知能
    力顯然低落。再者，相對人之精神、心智狀況，經財團法人
    羅許基金會羅東博愛醫院（下稱博愛醫院）精神科醫師杜明
    哲鑑定結果為：「鑑定時，林女於鑑定過程意識清醒，葛拉
    斯哥昏迷指數為可自發性睜眼、有自發性語言表達、對疼痛
    刺激有反應但無法執行指令，林女躺臥床鋪，有表情變化但
    無法合宜反應環境刺激，雙眼可注視及追蹤刺激來源，未置
    放鼻胃管、尿管或氣管內管。林女精神檢查方面顯示注意力
    且具有接受及持續的障礙，態度合作，情緒平穩未有激躁表
    現，無法理解語義，雖偶有自發性言語但無法清楚表示其意
    思，無顯著知覺經驗異常表現，睡眠持續，思考方面因林女
    語言表達及理解受限，故無法測得其思考內容。林女認知功
    能方面，簡易智能狀態測驗（MMSE）得分0分（滿分30分）
    ，其定向感、訊息登錄、工作記憶及注意力、短期記憶、語
    言表達與理解均已達認知功能損傷程度。整體性退化量表（
    GDS）用以評估其認知功能影響生活的程度，林女得分為7分
    ，屬『非常嚴重的認知衰退程度』，另外，臨床失智評估量
    表（CDR）顯示解決問題能力、自我照顧、記憶力、定向感
    、社區活動能力、家居嗜好落均為3分，綜合分數4分已達『
    深度認知功能缺損程度』，林女生活功能方面需仰靠他人協
    助（包括餵食、便溺、沐浴、移位）。」、「綜上所述，林
    女自民國90年發生缺氧性腦病變後，雖意識狀態可保持清醒
    ，但其認知功能、生活自理完全缺損，本院認為，林女之精
    神障礙致其完全不能為意思表示或受意思表示，或完全不能
    辨識其意思表示之效果的程度。」、「林女處於心智缺陷狀
    態，診斷為『缺氧性腦病變』，其精神障礙程度或其他心智
    缺陷，致其完全不能為意思表示或受意思表示，或完全不能
    辨識其意思表示之效果，因此，林女宜受監護宣告或委託監
    護人處理其事務。」等情，亦有該院100年10月6日羅博醫字
    第1001000027號函附精神鑑定報告書1件附卷可稽。基上所
    查，足認賴林錦綢現因心智缺陷而不能為意思表示或受意思
    表示及不能辨識其意思表示之效果。爰依首揭法條規定，宣
    告賴林錦綢為受監護宣告之人。
  (二)又聲請人賴漢明為賴林錦綢之子，已陳明願任受監護宣告人
    之監護人，另聲請人亦陳明賴林錦綢之姪子賴正立有意願擔
    任會同開具財產清冊之人。而經社工員訪視後評估建議：聲
    請人賴漢明適合擔任監護人，賴正立則適合擔任會同開具財
    產清冊之人等節，有侯元芳社會工作師事務所100年10月5日
    100芳社所字第1000262號函附成年人之監護權訪視評估報告
    1件在卷可稽。因此，本院認聲請人賴漢明具有監護其母賴
    林錦綢之意願及能力，且可為受監護宣告之人之利益全力監
    護，故由聲請人賴漢明擔任受監護宣告之人賴林錦綢之監護
    人，應合於受監護宣告之人賴林錦綢之最佳利益；另指定由
    賴正立擔任會同開具財產清冊之人，亦能維護受監護宣告之
    人賴林錦綢之最佳利益且利於執行會同開具財產清冊之責。
四、綜上，本院基於受監護宣告之人賴林錦綢之最佳利益，復查
    無不宜由聲請人賴漢明監護受監護宣告之人賴林錦綢及由賴
    正立擔任會同開具財產清冊之人之法定事由，爰依法併予選
    定聲請人賴漢明擔任受監護宣告之人賴林錦綢之監護人，並
    指定賴正立為會同開具財產清冊之人如主文。
五、依民事訴訟法第608條第1項，裁定如主文。
中    華    民    國   100    年    11    月    21    日
                  臺灣宜蘭地方法院家事法庭
                      法  官  陳映佐
以上正本與原本無異。
本裁定監護宣告部分不得抗告；如不服本裁定關於選定監護人及
指定會同開具財產清冊之人等部分，應於裁定送達後10日內向本
院提出抗告狀（應附繕本），並繳納抗告費新臺幣1,000元。
中    華    民    國   100    年    11    月    21    日
                      書記官  邱美龍